【裁判字號】    90,訴更,4
【裁判日期】    900914
【裁判案由】    毒品危害防制條例
【裁判全文】
臺灣高雄地方法院刑事判決                              九十年度訴更字第四號
    公  訴  人  臺灣高雄地方法院檢察署檢察官
    被      告  甲○○
    指定辯護人  本院公設辯護人  乙○○
右列被告因違反毒品危害防制條例案件，經檢察官提起公訴（八十八年度偵字第二五
一七二號），嗣本院判決免訴（八十八年訴字第二一五七號），公訴人不服提起上訴
，經臺灣高等法院高雄分院撤銷原判決，發回更審（九十年度上訴字第七二三號），
本院判決如左：
    主  文
甲○○連續販賣第一級毒品，處有期徒刑拾貳年。
扣案之第一級毒品海洛因壹小包（驗後淨重零點壹公克、包裝重零點貳壹公克），沒
收銷燬之。扣案之販賣第一級毒品海洛因所得新臺幣貳仟元，沒收之。未扣案之販賣
第一級毒品海洛因所得新臺幣壹仟元，沒收之，如全部或一部不能沒收時，以其財產
抵償之。
    事  實
一、甲○○基於販賣第一級毒品海洛因圖利之概括犯意，於民國八十八年十月一日及
    同年月五日，分別在高雄市○○區○○路二二九巷巷口及高雄縣大寮鄉臺灣高雄
    女子監獄前，各以新臺幣（下同）一千元之價格，連續二次販賣海洛因一小包予
    王進福（已於九十年六月四日死亡）。嗣於同年月十一日十六時許，甲○○在高
    雄市○○區○○路二二九巷巷口，第三次以一千元之價格販賣海洛因一小包予王
    進福，於交付海洛因一小包予王進福，並向王進福收取價金二千元（其中一千元
    為同年月五日王進福向甲○○購買海洛因所積欠之價金）而既遂後，為據報趕赴
    現場之員警當場查獲，並在甲○○身上起出王進福所交付之二千元、在王進福身
    上起出甲○○交付之海洛因一小包（驗後淨重零點壹公克）。
二、案經高雄市政府警察局新興分局移送臺灣高雄地方法院檢察署檢察官偵查起訴。
    理  由
一、訊據被告甲○○固不否認確曾於八十八年十月一日及同年月五日，分別在高雄市
    三民區○○路二二九巷巷口及高雄縣大寮鄉臺灣高雄女子監獄前，各交付海洛因
    一小包予證人王進福等情，惟矢口否認有何販賣海洛因犯行，辯稱：八十八年十
    月一日及同年月五日這二次是伊和王進福各出一千元，由伊出面向綽號「龍仔」
    之人買海洛因，不是向丙○○買的，買了之後分成二份，伊和王進福各拿一份，
    綽號「龍仔」之人沒有另外拿毒品給伊施打，伊是幫王進福買海洛因再交給王進
    福，第三次也是因為伊和王進福約在查獲現場要各出一千元合資買海洛因，丙○
    ○才交待伊拿一小包海洛因先給王進福止癮，海洛因是在伊身上查獲，不是在王
    進福身上查獲，該包海洛因不是要賣給王進福的，二千元是在王進福身上查獲，
    不是在伊身上查獲，另警訊筆錄是警察逼伊講的云云。
二、經查：
  (一)按告訴人、證人之陳述有部分前後不符，或相互間有所歧異時，究竟何者為可採
    ，法院仍得本其自由心證予以斟酌，非謂一有不符或矛盾，即應認其全部均為不
    可採信；尤其關於行為動機、手段及結果等之細節方面，告訴人之指陳，難免故
    予誇大，證人之證言，有時亦有予渲染之可能；然其基本事實之陳述，若果與真
    實性無礙時，則仍非不得予以採信，最高法院七十四年度臺上字第一五九九號判
    例可資參酌。本件被告如何連續三次以一千元之價格各販賣海洛因一小包予證人
    王進福既遂等情，業據證人王進福於警訊及偵查時分別詳細證稱：我今天身上帶
    二千元，因為十月五日在大寮女子監獄前向甲○○買一千元海洛因暫時欠他，所
    以一千元是還給他，另外一千元是用來購買毒品的，警方在我身上查獲之海洛因
    一小包是我以一千元向同時被查獲之甲○○買的；我不認識丙○○，八十八年十
    月一日及同年月五日，伊分別在查獲地附近及大寮女子監獄前各以一千元向甲○
    ○買一包海洛因，最後一次即查獲時已將二千元給他，甲○○將毒品交給我警察
    就來了等語（見八十八年十月十一日警訊筆錄及八十八年十月十九日偵查筆錄）
    ，證人王進福並於本院審理時再次證稱：不知甲○○向誰買海洛因，查獲當天錢
    已經交給甲○○，總共是二千元，一千元是要還給他的等語（見本院八十九年一
    月十九日、同年三月二十九日訊問筆錄），核與證人即現場查獲員警黃耀舜到庭
    證稱：我們當天到查獲現場埋伏，就看到王進福及甲○○在那裡交易，現金是在
    甲○○身上查獲，毒品則在王進福身上查獲等語（見本院八十九年九月一日訊問
    筆錄），大致相符，而被告交付證人王進福之海洛因一小包，經鑑驗結果確係海
    洛因無誤，亦有法務部調查局鑑定通知書一紙附卷可佐，足見被告辯稱扣案之海
    洛因一小包是在伊身上查獲，且該包海洛因是先給證人王進福止癮，不是要賣給
    證人王進福，另二千元則是在證人王進福身上查獲等云云，均不足採信。至證人
    王進福雖於本院審理時曾改口陳稱查獲的一小包海洛因是被告要拿給他止癮，惟
    由其於同日另對此閃爍陳稱：「他（指被告）說他沒錢，我就先拿錢給他，等下
    可以一起買」、「（問：『海洛因向誰買的？』）我是跟他一起買，一千元分給
    我一包」等語觀之（見本院八十九年三月二十九日訊問筆錄），應足認證人王進
    福係為附和被告辯詞始為前開陳述，自不足執此遽為有利被告之認定。
  (二)又被告雖另辯稱伊均和王進福合資買海洛因，八十八年十月一日及同年月五日這
    二次是由伊出面向綽號「龍仔」之人買海洛因，綽號「龍仔」之人沒有另外拿毒
    品給伊施打，伊是幫王進福買海洛因等云云，惟證人王進福既不認識丙○○或綽
    號「龍仔」之人已如前述，其交付價金錢以換取海洛因之對象均為被告，且按販
    賣海洛因係違法行為，非可公然為之，亦無公定之價格，而每次買賣之價量，亦
    隨時依雙方之關係深淺、資力、需求之數量及對行情之認知、來源是否充裕、販
    費者是否渴求資金、查緝是否嚴緊、購買者被查獲時供述購買對象之可能性之風
    險評估等，因而異其標準，並機動調整，非可一慨而論，販賣之利得除經坦承犯
    行或價量俱臻明確外，委難察得實情，然販賣之人從價差或量差中牟利方式雖異
    ，其意圖營利之非法販賣行為則一，最高法院八十七年度臺上字第四二一九號判
    決可資參酌，加以被告另於警訊及本院審理時均自承：丙○○會提供海洛因給我
    注射，所以我才會幫他拿海洛因給王進福等語（見八十八年十月十一日警訊筆錄
    及本院九十年八月十四日訊問筆錄），因而，即便被告無法提供綽號「龍仔」之
    人之姓名、年籍、住所或其他相關資料供本院傳喚，仍應足認被告應有從三次交
    付海洛因各一小包予證人王進福並收取價金之過程中，均另牟得「免費注射海洛
    因」或其他利益而有營利之事實，迨無疑義。再者，大凡販賣毒品之人，倘非自
    行製造毒品，均需向上手購買毒品以轉賣他人，故其究係預先向上手購買毒品以
    便出售，或於欲向其購買毒品之人表明購買毒品之意後始向上手購買毒品，甚或
    有無交付購買毒品之價金予其上手、其上手是否為同一人或其是否另同時自行向
    上手購買毒品施用，均與其自身之行為是否該當販賣毒品之罪無涉，是故，被告
    之行為與出於幫助證人王進福施用海洛因之意思替之購買海洛因不同，其前揭辯
    詞，自均不足為對其有利之認定。
  (三)末查，被告雖另辯稱其警訊之陳述是警察逼伊講的，惟製做警訊筆錄時，既有其
    母親劉秀滿在場，劉秀滿並在警訊筆錄上簽名，且被告並未在警訊時坦承販賣海
    洛因犯行，則其警訊之陳述自應足認為確出於其任意所為之陳述，而可採信。此
    外，復有證人王進福交付被告之二千元扣案可資佐證，是本件至此事證已臻明確
    ，被告犯行洵堪認定，應依法加以論科。
二、按海洛因係毒品危害防制條例第二條第二項第一款所稱之第一級毒品，是核被告
    甲○○所為，係犯毒品危害防制條例第四條第一項之販賣第一級毒品既遂罪。其
    先後三次販賣海洛因之犯行，時間緊接，犯罪構成要件相同，顯係出於概括之犯
    意反覆為之，為連續犯，應依刑法第五十六條之規定，論以一罪。又其所犯之販
    賣第一級毒品罪，法定最低本刑為無期徒刑，故依刑法第六十五條之規定不得加
    重其刑，併予指明。至其販賣海洛因前之持有海洛因行為，本應以持有論，惟持
    有後進而販賣，其持有之低度行為應被販賣之高度行為所吸收，不另論其非法持
    有犯行。又其因一時貪念，致觸刑章，惟販賣次數僅三次，所得財物甚少，販賣
    對象只一人，造成之危害尚非重大，如科以法定最低度刑，猶嫌過重，在客觀上
    可引起一般人同情，尚堪憫恕，並爰依刑法第五十九條之規定，減輕其法定本刑
    。爰審酌被告之犯罪動機、目的、手段，與生活狀況、品行、智識程度，其所為
    殘害國民身心健康，足使社會因施用毒品人口增加，而相對提高社會負成本，減
    損勞動生產力，影響社會層面至深且鉅，及其販賣對象僅一人，數量亦不多等一
    切情狀，量處如主文所示之刑，以資懲儆。扣案之海洛因一小包（驗後淨重零點
    壹公克、包裝重零點貳壹公克），依毒品危害防制條例第十八條第一項之規定，
    沒收銷燬之；扣案之販賣海洛因所得二千元，因已扣案，無不能沒收情形，故僅
    依同條例第十九條第一項規定沒收之即為已足，無需為如全部或一部不能沒收時
    ，以其財產抵償之諭知；未扣案之販賣海洛因所得一千元，則應依同條例第十九
    條第一項規定，宣告沒收之，如全部或一部不能沒收時，並以其財產抵償之。末
    查，本件另扣案之海洛因及甲基安非他命各一包、摻有海洛因之香菸一支、甲基
    安非他命吸食器一個、海洛因殘渣袋三個、電子秤一台與空夾鏈袋六百個，均與
    被告本件犯行無涉，爰不於本案宣告沒收銷燬或沒收之，附此敘明。
據上論斷，應依刑事訴訟法第二百九十九條第一項前段，毒品危害防制條例第四條第
一項、第十八條第一項前段、第十九條第一項，刑法第十一條、第五十六條、第五十
九條，判決如主文。
本案經檢察官吳秋瑩到庭執行職務。
中      華      民      國    九十      年      九      月     十四     日
                                臺灣高雄地方法院刑事第七庭
                                  法  官 劉傑民
右正本證明與原本無異。
如不服本判決，應於判決送達後十日內，向本院提出上訴狀。
                                  書記官 黃琬婷
中      華      民      國    九十      年      九      月     十四     日
附錄本案論罪法條：
毒品危害防制條例第四條第一項
製造、運輸、販賣第一級毒品者，處死刑或無期徒刑；處無期徒刑者，得併科新台幣
一千萬元以下罰金。


司法院資訊處製作；財團法人民間司法改革基金會備份。
